【裁判字號】    99,交聲,2790
【裁判日期】    990930
【裁判案由】    交管條例聲異
【裁判全文】
臺灣板橋地方法院交通事件裁定        99年度交聲字第2790號
原處分機關  交通部公路總局臺北區監理所板橋監理站
異  議  人  甲○○
即受處分人  ????
上列受處分人即異議人因違反道路交通管理處罰條例案件，對於
交通部公路總局臺北區監理所板橋監理站民國99年9 月3 日所為
之板監裁字第裁41-C00000000號裁決處分，聲明異議，本院裁定
如下：
    主  文
異議駁回。
    理  由
一、原處分意旨略以：異議人即受處分人甲○○於民國99年7 月
    23日23時45分許，騎乘車牌號碼PPM-900 號重型機車，行經
    臺北縣中和市○○路、四維路口前，經臺北縣政府警察局中
    和第一分局員警認有「酒後駕車拒測」之違規事實，乃以北
    縣警交字第C00000000 號舉發違反道路交通管理事件通知單
    摯單舉發，嗣原處分機關於99年9 月3 日，依道路交通管理
    處罰條例第35條第4 項、第67條第2 項（原裁決書漏載第2
    項）之規定，裁處異議人罰鍰新臺幣（下同）6 萬元、吊銷
    駕駛執照、3 年內不得考領駕駛執照。
二、異議人異議意旨略以：本人於7 月23日騎車經過景新街買東
    西後，回家於新店安和路3 段171 號前，當時我人不在機車
    上，在騎樓警察說我喝酒駕機車，要我酒測，我當場拒絕，
    因我沒有在機車時，我為什麼要酒測，況且我也沒喝酒，如
    我滿身酒氣，警方為何不強制帶回警局酒測，爰聲明異議，
    請求撤銷原處分云云。
三、按汽車駕駛人拒絕接受酒精濃度測試之檢定者，處6 萬元罰
    鍰，並當場移置保管該車輛及吊銷該駕駛執照，且3 年內不
    得考領駕駛執照，道路交通管理處罰條例第35條第4 項前段
    、第67條第2 項分別定有明文；經查：
(一)、異議人即受處分人甲○○於99年7 月23日23時45分許，騎乘
    車牌號碼PPM-900 號重型機車，行經臺北縣中和市○○路、
    四維路口前，嗣經臺北縣政府警察局中和第一分局員警認有
    「酒後駕車拒測」之違規事實，乃以北縣警交字第C0000000
    0 號舉發違反道路交通管理事件通知單摯單舉發乙節，有臺
    北縣政府警察局99年7 月23日北縣警交字第C00000000 號舉
    發違反道路交通管理事件通知單1 紙在卷可稽。
(二)、異議人雖以前詞置辯，否認有何拒絕接受酒精濃度測試檢定
    情事；然查：
、本件舉發係警方人員於99年7 月23日23時45分，在中和市○
    ○○○○路口取締異議人甲○○所騎乘重機車PPM-900 號，
    該重機車PPM-900 號行駛方向是由新店（安和路）往中和（
    景新街）方向行駛，為異議人甲○○所駕駛，當時本隊執行
    路檢勤務，有依規定縮減車道擺設警示標誌並採口袋式攔查
    ，而異議人見警方景新與四維街路口做攔查，因自己本身有
    酒駕行為，怕受罰在路檢點約10公尺處迴轉往新店（安和路
    ）跨越雙黃線駛去，以逃避警方盤查，警方目睹其行徑可疑
    ，即騎車尾隨在中和與新店交界處（安和路3段171號）警方
    喝令停車受檢後，攔查到甲○○身上有明顯酒味與警方對話
    口中酒氣甚重，警方人員要對甲○○做酒精測試，甲○○辯
    稱未騎車在該處等人推詞拒絕酒測，警方對於異議人違規事
    實是親眼目睹整個經過等情，有台北縣政府警察局中和第一
    分局99年8 月10日北縣警中一交字第0990029880號函暨該函
    所附舉發員警朱世棟所出具之台北縣政府警察局中和第一分
    局受理違反交通管理事件被通知人申訴理由查詢表、舉發現
    場地圖、舉發時地附近之監視錄影光碟暨監視錄影翻拍相片
    等在卷可稽；而徵諸員警所提出前揭舉發時地附近之監視錄
    影光碟翻拍相片上確攝有一男子騎乘車牌號碼PPM-900 號機
    車之畫面，此情核與異議人遭舉發時所騎乘系爭重型機車之
    車牌相符，再參酌該相片左下角並顯示斯時監視錄影時間為
    0000-00-00-00-00，此有監視錄影翻拍相片在卷可憑，復佐
    以本院就舉發員警所提出本件舉發取締過程之錄影光碟播放
    後進行勘驗，於(1)畫面播放時間至0 分15秒時，吵鬧聲不斷
    ，警方請對方拿出行照、駕照，(2)畫面播放時間至3 分6 秒
    時，一男子自稱甲○○，56年9 月25日出生，身分證字號：
    Ｚ000000000號，(3)畫面播放時間至4 分20秒時，該自稱甲○
    ○之男子自陳伊有喝酒，(4)畫面播放時間至9 分51秒時，該
    自稱甲○○之男子復稱伊騎車被員警攔下來等情，有本院99
    年9 月17日勘驗筆錄在卷可參，顯徵甲○○於遭警取締斯時
    ，亦自陳前有喝酒、騎車被員警攔下來等情不諱，俱見員警
    朱世棟於前揭被通知人申訴理由查詢表上所述異議人於舉發
    時地騎乘機車至中和市○○○○○路口時，因見該處經警設
    有攔檢點，竟復違規迴轉，警方見事態有異，方騎車尾隨，
    嗣將異議人攔停後，發現異議人身上有明顯酒味且與警方對
    話口中酒氣甚重各情，核屬有據，堪以信實，異議人辯稱：
    伊遭攔檢前，並未喝酒，且當時伊人不在機車上云云，容係
    事後卸責之詞，委無足取。
、又本院復就舉發員警所提出上開本件舉發取締過程之錄影光
    碟播放後進行勘驗，
    (1)於畫面持續播放時間至10分0 秒至21分0 秒時，該自稱甲
      ○○之男子始終拒絕酒測，不聽執勤員警勸告而持續發生
      口角，此間，畫面中人物之對話如下：
    警：先生請你配合一下
    男：我沒有騎車，為何需要接受酒測
    警：沒關係，你可以去申訴，那你要不要測
    男：我不測（並拿起手機講電話）
    警：你要不要配合
    男：我為什麼要配合
    警：先生請你配合
    男：我喝酒走在路上不行嗎？
    警：沒關係，你可以去申訴，現在請你上車
    男：我為什麼要上車，你是檢察官有什麼票嗎？
    警：現在請你上車
    男：你最好不要碰我，我為什麼要上車，我回去拿證件
    警：請你現在上車，我依據法律，請你配合
    男：那你依據哪一條，有哪一條規定你們警察可以這樣
    警：那請你配合，請你現在上車
    男：那你們搜索票拿來
    警：因為你酒駕
    男：我酒駕什麼
    警：沒關係，你可以去申訴。來，請上車，要不要？
    男：我不要，我犯什麼罪？
    警：你酒駕，沒帶身分證。
    男：我哪有酒駕，我只是站在這裡而已
    警：那你要不要測。
    男：我站在這裡，幹嘛酒測？
    警：那你上車
    男：我為什麼要上車？
    警：請你上車
    男：我不會上啦，我只是站在這邊
    警：我看得很清楚，有什麼問題，對我申訴啦
    男：你不要對我兇嘛
    警：我沒有兇你，我只是要你配合
    女：為什麼要抓他？
    警：他喝酒
    女：他有沒有騎車？
    警：他有騎車
    男：你有沒有看到
    警：我看到了，我把他攔下來了
    男：你有沒有錄下來我有騎車
    警：我錄下來
    男：那錄影帶放出來
    警：好，那你測不測？
    男：我不測
    女：好啦，那你就讓他測一下，反正你又沒喝酒
    男：我有喝，但我不測
    警：拒測六萬......等語，
    (2)畫面播放時間至21分34秒，出現新店市○○路○段171 號
    之門牌，此有本院99年9 月17日勘驗筆錄在卷可憑，足見警
    方一再詢問異議人是否接受酒測時，異議人僅不斷以「我有
    喝酒，但我沒有騎車，為何要酒測」、「我為什麼要上警車
    ，我要回去拿證件」等語來塘塞而遲未配合警方酒測甚明，
    綜上，異議人確有拒絕接受酒精濃度測試之檢定，事證明確
    ，異議人猶以前詞置辯，顯係事後卸責之詞，委無足取。
、至異議人雖復辯稱伊並非在開車時被攔查，應該不構成酒駕
    ，所以員警不應對伊進行酒測云云，惟異議人係於舉發時地
    騎乘機車至中和市○○○○○路口時，因見該處經警設有攔
    檢點，竟復違規迴轉，警方見事態有異，方騎車尾隨，嗣將
    異議人攔停後，發現異議人身上有明顯酒味且與警方對話口
    中酒氣甚重各情，事證業經認定如前，茲警察對於已發生危
    害或依客觀合理判斷易生危害之交通工具，得予以攔停並要
    求駕駛人接受酒精濃度測試之檢定，警察職權行使法第8 條
    第1 項第3 款已有明文，前開警察職權行使法第8 條雖有對
    交通工具得予以「攔停」之規定，然並非謂車輛一定要在行
    駛中被「攔停」，始得進行酒精濃度測試，否則任何酒駕者
    見前有警方攔檢，豈非均得以下車、離開車輛或類似方式主
    張攔檢時並非處於駕車狀況，而規避接受酒測之義務？因此
    ，員警既係因見異議人有前述可疑為酒後駕駛之情狀，員警
    自得對之進行酒精濃度測試，是員警之要求與前述警察職權
    行使法之規定相合，惟異議人竟拒絕接受酒精濃度測試，自
    已屬汽車駕駛人拒絕接受酒精濃度測試之違規行為，異議人
    前揭所辯，尚非可採。
四、綜上，本件異議人於前揭時、地，拒絕接受酒精濃度測試檢
    定之違規行為，事證明確，堪以認定，從而，原處分機關依
    據道路交通管理處罰條例第35條第4 項、第67條第2 項等規
    定，而為如上裁處，於法尚無不合，應予維持，本件異議為
    無理由，應予駁回。
據上論斷，應依道路交通案件處理辦法第19條裁定如主文。
中    華    民    國    99    年    9     月    30    日
                  交通法庭法  官  陳明偉
以上正本證明與原本無異。
如不服本裁定，應於送達後5 日內，向本院提出抗告狀。
                          書記官  陳玉心
中    華    民    國    99    年    9     月  30      日

司法院資訊處製作；財團法人民間司法改革基金會備份。
